最　高　行　政　法　院　裁　定　　　　　　　　　　九十一年度裁字第五○一號
　　抗　告　人　甲○○
右抗告人因與相對人國立成功大學間有關教育事務事件，對於中華民國九十年二月十
九日高雄高等行政法院八十九年度訴字第六六八號裁定提起抗告，本院裁定如左︰
　　主  文
抗告駁回。
抗告訴訟費用由抗告人負擔。
　　理  由
一、本件抗告人係相對人國立成功大學製造工程研究所碩士班研究生，於民國八十八
    年九月二十日向相對人申請以其原在該校大學部曾修讀但未計入畢業學分之「生
    產管理」、「半導體製程設備與自動化」及「系統設計實務」等科目十學分抵免
    所內相關科目及學分，經該所同意抵免「生產管理」及「半導體製程設備與自動
    化」二科目六學分，其餘否准抵免。抗告人不服，循序提起行政訴訟。
二、原法院以：依行為時訴願法第一條、第二條第一項規定，提起訴願，以有行政處
    分之存在為前提要件，而所謂行政處分，係指行政主體，基於職權，就具體事件
    ，所為發生公法上法律效果之單方行政行為而言。又「各級學校依有關學籍規則
    或懲處規定，對學生所為退學或類此之處分行為，足以改變其學生身分並損及其
    受教育之機會，自屬對人民憲法上受教育之權利有重大影響，此種處分行為應為
    訴願法及行政訴訟法上之行政處分。受處分之學生於用盡校內申訴途徑，未獲救
    濟者，自得依法提起訴願及行政訴訟。」固據司法院釋字第三八二號解釋在案。
    惟校內行政措施與規定，如未改變學生身分及損其受教育機會，除循學校內部申
    訴途徑謀求經濟外，尚無提起行政訴訟餘地。本件抗告人申請學分抵免事項，係
    學校就教務行政事務所為之處置，尚不足以改變學生身分並損及其受教育之機會
    ，即不得提起行政訴訟等由，認抗告人之訴為不合法，而予駁回，經核無違誤。
    抗告人猶執詞主張其權益受損，應許提起行政訴訟云云抗告。惟學校對學生之處
    置，得否提起行政爭訟，應視其內容而定。如未改變學生身分、損及其受教育之
    權利，而僅涉及維護教學水準及對學生學習之管理行為，徵諸上開司法院解釋意
    旨，除循學校內部申訴途逕謀求救濟外，尚不得提起行政訴訟。本件相對人否准
    抗告人抵免學分之申請，係屬學校為維護教學水準及對學生學習之管理行為，未
    改變抗告人之學生身分，損及其受教育之權利，自不得提起行政訴訟，抗告人之
    抗告非有理由，應予駁回。
三、依行政訴訟法第二百七十二條、第一百零四條、民事訴訟法第四百九十二條第一
    項、第九十五條、第七十八條，裁定如主文。
中　　華　　民　　國　　九十一　　　年　　　六　　　　月　　　七　　　　日
                    最 高 行 政 法 院  第 一 庭
                                審 判 長 法  官　　　黃　綠　星
                                         法  官      高  啟  燦
                                         法  官　　　蔡　進　田
                                         法  官　　　黃　璽　君
                                         法  官　　　廖　宏　明
右  正  本  證  明  與  原  本  無  異
　　　　　　　　　　　　　　　　　　　　 法院書記官　邱  彰  德
中　　華　　民　　國　　九十一　　　年　　　六　　　　月　　　十二　　　日
